【裁判字號】    97,抗,10
【裁判日期】    970609
【裁判案由】    拍賣抵押物
【裁判全文】
臺灣臺東地方法院民事裁定                97年度抗字第10號
抗  告  人  戊○○
            甲○○
            乙○○
相  對  人  臺東縣成功鎮農會
法定代理人  丙○○
訴訟代理人  丁○○
上列當事人間拍賣抵押物事件，抗告人對於民國97年5月6日本院
簡易庭司法事務官97年度司拍字第23號所為裁定，提起抗告，裁
定如下：
    主  文
抗告駁回。
抗告程序費用新臺幣壹仟元由抗告人負擔。
    理  由
一按扺押權人於債權已屆清償期而未清償者，得聲請法院拍賣抵
  押物，就其賣得價金而受清償，民法第873條第1項定有定有明
  文。抵押權人依此項規定聲請拍賣抵押物係屬非訟事件，法院
  所為准駁之裁定，無確定實體法上法律關係存否之性質，於債
  權及抵押權之存否無既判力。又最高限額抵押權，於抵押權成
  立時，未必先有債權存在，固不得因抵押權之登記而逕行准許
  拍賣抵押物，惟法院仍須就抵押權人提出之證據為形式上之審
  查而為准駁，倘形式上審查抵押權人提出之證據，足以證明抵
  押權存在，而其抵押債權金額確定時，法院即應為許可拍賣抵
  押物之裁定（最高法院85年臺抗字第367 號裁定意旨可資參照
  ）。
二查相對人主張訴外人陳宗古於民國81年9 月21日以如原裁定附
  表所示之不動產為向相對人所負債務之擔保，設定最高限額新
  臺幣（下同）250 萬元之抵押權，且經依法登記。茲抗告人對
  相對人負債850 萬元，已屆清償期而未為清償，且原裁定附表
  所示之不動產嗣已分別移轉登記予抗告人等情，業據相對人提
  出他項權利證明書、抵押權設定契約書、統一農貸借據及放款
  繳息查詢單等之影本為證，原法院據以准許相對人拍賣抵押物
  之聲請，即無不當。抗告意旨雖以：本件相對人係以其對第三
  人陳甘仔之債權聲請拍賣抵押物，而非係以對陳宗古之債務聲
  請等語，指摘原裁定逕予准許拍賣抵押物不當。惟聲請拍賣抵
  押物係屬非訟事件，法院僅得為形式上之審查，且法院所為准
  駁之裁定，無確定實體法上法律關係存否之性質，於債權及抵
  押權之存否並無既判力，已如前述，抗告人就上開爭執事項，
  應另行起訴，以求解決，茲乃提起抗告，請求廢棄原裁定，不
  能謂有理由，應予駁回。
三據上論結，本件抗告為無理由，依非訟事件法第21條第2項、
  第24條第1項、第46條，民事訴訟法第495條之1 第1項、第449
  條第1項、第78條、第85條第1項前段，裁定如主文。
中    華    民    國    97    年    6     月    9     日
                  民事庭審判長法  官  楊智勝
                              法  官  黃珮茹
                              法  官  陳君鳳
以上正本係照原本作成。
如不服本裁定，僅得於收受本裁定正本送達後10日內，以適用法
規顯有錯誤為理由，向本院提出再抗告狀（須附繕本及繳納再抗
告裁判費新臺幣1,000元），經本院許可後紿可再抗告。
中    華    民    國    97    年    6     月    11    日
                              書記官  莊永利


司法院資訊處製作；財團法人民間司法改革基金會備份。
